臺灣高雄地方法院刑事判決　　　　　　　96年度訴字第2399號
公　訴　人　臺灣高雄地方法院檢察署檢察官
被　　　告　甲○○
上列被告因偽造文書等案件，經檢察官提起公訴（96年度偵字第
9349號），於準備程序進行中，因被告就被訴事實為有罪之陳述
，經告知簡式審判程序意旨，並聽取公訴人及被告之意見後，本
院合議庭裁定由受命法官獨任依簡式審判程序審理，判決如下：
    主  文
甲○○攜帶兇器竊盜，處有期徒刑捌月，如易科罰金，以銀元
佰元即新臺幣玖佰元折算壹日。減為有期徒刑肆月，如易科罰金
，以銀元佰元即新臺幣玖佰元折算壹日。
    事  實
一、甲○○於民國 (下同)95 年5 月間因無照駕駛，致所駕駛之
    車牌號碼9G-3660 號之自小客車牌照遭監理機關吊扣。詎其
    因在軍中服役而需以車輛代步，為免駕車時遭警攔檢，竟基
    於意圖為自己不法所有之犯意，於95年5 月9 日19時許，攜
    帶其所有，客觀上足對人之生命、身體構成威脅之螺絲起子
    1 支 (未扣案)， 在桃園縣楊梅鎮○○路○ 段182 巷內，以
    上開螺絲起子卸下乙○○停放於該處之車牌號碼LF-5383 號
    自小客車之前方牌照1 面後取走。竊取得手後，再基於行使
    變造特種文書之犯意，於同日22時許，以白色噴漆噴在其所
    竊得之前揭車牌上，將LF-5383 號之車牌號碼遮蔽，再前往
    專營招牌製作之店家，委託不知情店家製刻「9G-3660 」之
    黑色數字後，於其桃園縣楊梅鎮○○路○ 段182 巷27號5 樓
    之2 租屋處，將上開製作之「9G-3660 」之黑色數字黏貼於
    前揭竊得之車牌上，將前揭竊取之牌照號碼變造為「9G-366
    0 」。嗣變造完成後，即將之懸掛於其所有前揭自小客車後
    方，供己駕駛代步使用而行使之，足生損害於乙○○及監理
    機關對車籍資料管理之正確性。嗣於95年9 月3 日9 時30分
    許，為警在台北縣淡水鎮○○○路42巷（陸軍178 旅裝步營
    ）前查獲，並扣得前揭自小客車LF-5383 號車牌1 面 (業經
    發還乙○○)。
二、案經臺北縣政府警察局淡水分局報告臺灣士林地方法院檢察
    署呈請臺灣高等法院檢察署核轉臺灣高雄地方法院檢察署檢
    察官偵查起訴。
    理  由
一、本件被告所犯係死刑、無期徒刑、最輕本刑為3 年以上有期
    徒刑以外之罪，其於準備程序就前揭被訴事實為有罪之陳述
    ，經受命法官告知簡式審判程序之旨，並聽取其與公訴人之
    意見後，本院認無不得或不宜改依簡式審判程序進行之處，
    爰依刑事訴訟法第273 條之1 第1 項、第284 條之1 ，裁定
    本件由受命法官獨任進行簡式審判程序，合先敘明。
二、上開犯罪事實，業據被告甲○○坦承不諱，核與被害人乙○
    ○於警詢中指述情節大致相符。此外，並有扣案之自小客車
    LF-5383 號車牌1 面及卷附贓物認領保管單1 張、照片8 張
    、車籍作業系統- 查詢認可資料、車輛竊盜、車牌失竊資料
    個別查詢報表- 查詢車牌認可資料、車輛車牌失竊作業- 查
    詢認可資料各1 紙在卷可資佐證，足認被告之自白與事實相
    符，其犯行堪以認定。
三、按刑法於94年1 月7 日修正，同年2 月2 日公布，並於95年
    7 月1 日施行，而新修正刑法第2 條第1 項之規定，係規範
    行為後法律變更所生新舊法律比較適用之準據法，於新法施
    行後，應適用新法第2 條第1 項之規定，為「從舊從輕」之
    比較。且比較時應就罪刑有關之共犯、未遂犯、想像競合犯
    、牽連犯、連續犯、結合犯，以及累犯加重、自首減輕暨其
    他法定加減原因 (如身分加減)與 加減例等一切情形，綜其
    全部罪刑之結果而為比較，再適用有利於行為人之法律處斷
     (最高法院85年度台上字第757 號判決要旨、最高法院95
    年5 月23日95年第8 次刑事庭會議決議參照)。 茲比較新、
    舊法如下：
  (一)被告行為時，刑法第212 條所定之法定本刑，其中關於罰金
    之最低額度，依刑法第33條第5 款規定：罰金：一元以上。
    另依現行法規所定貨幣單位折算新臺幣條例第2 條之規定，
    折算為新臺幣後，為三元以上。而被告行為後，94年1 月7
    日修正，同年2 月2 日公布，並於95年7 月1 日施行之刑法
    第33條第5 款規定：罰金，新臺幣一千元以上，以百元計算
    之。比較新、舊法之結果，95年7 月1 日修正前之刑法第
    212 條第1 項前段之法定刑，就罰金部分，其最低度為新臺
    幣三元，而95年7 月1 日修正後之刑法第212 條之法定刑，
    就罰金部分，其最低度為新臺幣一千元，以修正前之刑法第
    33條第5 款之規定較有利於被告。
  (二)修正後之刑法刪除第55條關於牽連犯之規定，本件被告所犯
    上開刑法第216 條、第212 條行使變造特種文書、刑法第32
    1 條第1 項第3 款攜帶兇器竊盜罪具有牽連犯之關係，依修
    正前即行為時之規定，應從一重之電子遊戲場業管理條例第
    22條之罪處斷；依修正後之刑法既已刪除牽連犯之規定，則
    所犯上述各罪應依數罪併罰之規定分論併罰。比較新舊法之
    規定，修正後之規定並非較有利於被告。
  (三)又本件被告犯罪時之刑法第41條第1 項前段規定：「犯最重
    本刑為5 年以下有期徒刑以下之刑之罪，而受6 個月以下有
    期徒刑或拘役之宣告，因身體、教育、職業、家庭之關係或
    其他正當事由，執行顯有困難者，得以1 元以上3 元以下折
    算1 日，易科罰金。」，另依現行法規所定貨幣單位折算新
    臺幣條例第2 條規定，現行法規所定金額之貨幣為圓、銀元
    或元者，以新臺幣元之3 倍計算，及依修正前罰金罰鍰提高
    標準條例第2 條（現已刪除）規定，依刑法第41條易科罰金
    者，就其原定數額提高為100 倍折算1 日，故被告行為時之
    易科罰金折算標準，得以銀元100 元以上300 元以下折算1
    日，經折算為新臺幣後，應以新臺幣300 元以上900 元以下
    折算1 日。惟95年7 月1 日修正公布施行之刑法第41條第1
    項前段則規定：「犯最重本刑為5 年以下有期徒刑以下之刑
    之罪，而受6 個月以下有期徒刑或拘役之宣告者，得以新臺
    幣1000元、2000元或3000元折算1 日，易科罰金。」比較修
    正前後之易科罰金折算標準，以95年7 月1 日修正公布施行
    前之規定，較有利於被告。
  (四)綜合上述，就本案而言，比較新、舊法之結果，仍以被告行
    為時之刑法規定較有利於行為人，自應依刑法第2 條第1 項
    前段規定，一體適用修正前之刑法第33條第5 款、第41條第
    1 項前段、第55條後段之規定。
  (五)又按，「行為後法律有變更者，適用行為時之法律。但行為
    後之法律有利於行為人者，適用最有利於行為人之法律。」
    此為刑法第2 條第1 項揭示之法律變更從舊從輕原則，規範
    目的在於避免惡化行為人之法律地位，致其受行為時無法預
    見之刑罰處罰，故該條文「法律」之解釋限於「刑罰法律」
    （釋字第103 號解釋、最高法院51年台非字第76號判例參照
    ），循此意旨，則該條文之「變更」當限於「影響整體刑罰
    權規範內容利或不利」之變更（最高法院85年度台上字第
    105 號判決參照），始合其規範目的，且限於裁判時與行為
    時所應適用之同一法律（條）之法定刑已有所變更之情形，
    若非同一法律，且不影響刑罰權利或不利變更時，則僅生擇
    一適用之問題，並無從輕原則之適用（最高法院89年度台上
    字第1373號判決參照）。查被告行為時，刑法第212 條之法
    定本刑，其中關於罰金部分，依罰金罰鍰提高標準條例第1
    條前段規定，就其原定數額提高為10倍 (中華民國72年7 月
    27日司法院、行政院令發布，並自72年8 月1 日起施行：「
    依戡亂時期罰金罰鍰提高標準條例 (80年5 月6 日修正名稱
    為罰金罰鍰提高標準條例)第1條前段及第3 條規定將刑法定
    有罰金各條之罰金數額，均提高為10倍)。 及依現行法規所
    定貨幣單位折算新臺幣條例第2 條規定，以新臺幣元之3 倍
    計算，換言之，被告行為時之刑法第212 條之法定本刑，就
    罰金部分，經折算為新臺幣後，為原定罰金數額之30倍；而
    被告行為後，依95年6 月14日公布之刑法施行法第1 條之1
    規定，中華民國94年1 月7 日刑法修正施行後，刑法分則編
    所定罰金之貨幣單位為新臺幣 (第1 項)。94 年1 月7日 刑
    法修正時，刑法分則編未修正之條文定有罰金者，自94 年1
    月7 日刑法修正施行後，就其數額提高為30倍。但自72 年6
    月26日至94年1 月7 日新增或修正之條文，就其所定數額提
    高為3 倍 (第2 項)。 查刑法第212 條自72年6 月26日至94
    年1 月7 日間並無修正，是依據前揭刑法施行法第1 條之1
    之規定，刑法第212 條第1 項之法定本刑，自95年7 月1 日
    起，其罰金單位改為新臺幣，並就原訂數額提高為30 倍 ，
    與刑法施行法第1 條之1 修訂前之數額並無不同。是刑法施
    行法第1 條之1 施行後，罰金刑貨幣單位雖有「銀元」、「
    新臺幣」之更異，惟適用結果之罰金額度則無二致，就罰金
    法定刑提高之「刑罰權規範內容」並無利或不利變更，自不
    生新、舊法之比較問題。本院復審酌刑法施行法第1 條之1
    增訂之立法理由謂：「依94年1 月7 日修正之刑法第33條
    第5 款規定，罰金貨幣單位已改為新臺幣，刑法分則編各罪
    所定罰金之貨幣單位，自應配合上開規定修正，爰為第1 項
    規定。刑法24年施行後，為解決國民所得經濟水準已大幅
    提昇問題，有關罰金與罰鍰倍數之調整及銀元與新臺幣之折
    算標準，訂有「罰金罰鍰提高標準條例」及「現行法規所定
    貨幣單位折算新臺幣條例」，除罰金以一銀元折算三元新臺
    幣外，並將72年6 月26日以前修正之刑法部分條文罰金數額
    提高為10倍；其後修正者則不再提高倍數，亦即刑法分則各
    罪罰金數額視前開情形分別提高為30倍或3 倍。考量新修正
    之刑法施行後，不再適用「現行法規所定貨幣單位折算新臺
    幣條例」，為使罰金數額趨於一致，避免衍生新舊法比較適
    用問題，以緩和實務適用法律之衝擊，於不變動罰金數額之
    前提下，爰為第2 項規定。」等語，顯見立法者有意以刑法
    施行法第1 條之1 之規定取代「罰金罰鍰提高標準條例」及
    「現行法規所定貨幣單位折算新臺幣條例」之規定。是以，
    刑法施行法第1 條之1 公布施行之後，自應適用刑法施行法
    第1 條之1 規定，附此敘明。
四、核被告所為，係犯刑法第321 條第1 項第3 款攜帶兇器竊盜
    罪及同法第216 條、第212 條行使變造特種文書罪，其變造
    車牌號碼之低度行為，已為其後行使之高度行為所吸收，不
    另論罪。又被告所犯上開攜帶兇器竊盜及行使變造特種文書
    2 罪間，有方法、目的之牽連關係，應依修正前刑法第55條
    後段規定，論以牽連犯，並從一重之攜帶兇器竊盜罪論處。
    爰審酌被告因自小客車牌照遭監理機關吊扣，為免駕車時遭
    警攔檢而為上開犯行，其行為實有可議；惟念其犯罪後坦承
    犯行，態度尚稱良好，所生危害非鉅，及其犯罪之動機、目
    的、手段等一切情狀，量處如主文所示之刑，並諭知易科罰
    金之折算標準。又按，中華民國96年罪犯減刑條例業經總統
    於96年7 月4 日以華總一字第09600083761 號公布，並於同
    年7 月16日生效施行，被告上開犯罪行為在96年4 月24日之
    前，符合該條例之減刑條件，爰依該條例第2 條第1 項第3
    款規定，予以減刑如主文所示。至於，被告竊取上開車牌使
    用之螺絲起子1 支，並未扣案，且據被告於本院審理中表明
    業已丟棄，為免將來執行之困難，爰不予宣告沒收；另被告
    竊得之LF-5383 號自小客車車牌1 面，係被害人乙○○所有
    之物，自不得予以宣告沒收，均附此敘明。
五、依刑事訴訟法第273 條之1 第1 項、第284 條之1 、第299
    條第1 項前段，刑法第2 條第1 項前段、第321 條第1 項第
    3 款、刑法第216 條、第212 條、修正前刑法第55條後段、
    修正前刑法第41條第1 項前段、修正前罰金罰鍰提高標準條
    例第2 條（現已刪除）、現行法規所定貨幣單位折算新臺幣
    條例第2 條規定，刑法施行法第1 條之1 ，96年罪犯減刑條
    例第2 條第1 項第3 款、第7條、第9條，判決如主文。
本案經檢察官丙○○到庭執行職務。
中　　華　　民　　國　　96　　年　　7 　　月　　23　　日
                   刑事第九庭  法  官  陳建和
以上正本證明與原本無異。
如不服本判決應於收受本判決後10日內向本院提出上訴書狀，並
應敘述具體理由，如未敘述上訴理由者，應於上訴期間屆滿後20
日內補提理由書狀於本院（均須按他造當事人之人數附繕本）「
切勿逕送上級法院」。
中　　華　　民　　國　　96　　年　　7 　　月　　23　　日
                               書記官  林姵妤
附錄本罪論罪科刑法條：
中華民國刑法第321條
犯竊盜罪而有左列情形之一者，處 6 月以上、 5 年以下有期徒
刑：
一、於夜間侵入住宅或有人居住之建築物、船艦或隱匿其內而犯
    之者。
二、毀越門扇、牆垣或其他安全設備而犯之者。
三、攜帶兇器而犯之者。
四、結夥三人以上而犯之者。
五、乘火災、水災或其他災害之際而犯之者。
六、在車站或埠頭而犯之者。
前項之未遂犯罰之。
中華民國刑法第212條
（偽造變造特種文書罪）
偽造、變造護照、旅券、免許證、特許證及關於品行、能力服務
或其他相類之證書、介紹書，足以生損害於公眾或他人者，處1
年以下有期徒刑、拘役或3 百元以下罰金。
中華民國刑法第216條
（行使偽造變造或登載不實之文書罪）
行使第 210 條至第 215 條之文書者，依偽造、變造文書或登載
不實事項或使登載不實事項之規定處斷。
